臺灣橋頭地方法院刑事判決　
111年度金簡上字第84號
上  訴  人  臺灣橋頭地方檢察署檢察官
被      告  劉佩誼



上列上訴人因被告違反洗錢防制法等案件，不服本院橋頭簡易庭
於中華民國111年5月31日111年度金簡字第125號所為第一審簡易
判決（聲請簡易判決處刑案號：110年度偵字第9529號、110年度
偵字第12989號），提起上訴，本院管轄之第二審合議庭判決如
下：
    主  文
原判決撤銷。
劉佩誼幫助犯洗錢防制法第十四條第一項之洗錢罪，處有期徒刑
貳月，併科罰金新臺幣壹萬元，罰金如易服勞役，以新臺幣壹仟
元折算壹日。
    事  實
一、劉佩誼雖預見一般取得他人金融帳戶使用之行徑，常與財產
    犯罪所需有密切之關聯，可能係為掩飾不法犯行及犯罪所得
    之去向，避免有偵查犯罪權限之執法人員循線查緝，以確保
    犯罪所得之不法利益，並掩人耳目，竟以縱有人以其交付之
    金融帳戶實施詐欺取財及洗錢犯行，亦不違背其本意之幫助
    犯意，於民國110年5月3日前某日，在不詳地點，將其所申
    辦華南商業銀行帳號000000000000號帳戶之提款卡及密碼交
    予真實姓名年籍不詳自稱「小白」之詐欺集團成年成員使用
    ，而容任「小白」及其所屬之詐騙集團成員使用上開帳戶遂
    行犯罪。嗣該詐欺集團之成年成員取得該帳戶後，即共同意
    圖為自己不法之所有，基於詐欺取財及洗錢之犯意聯絡，分
    別向陳緯權、顏美華行騙，致其等分別陷於錯誤，依指示匯
    款至劉佩誼上開帳戶內（詐騙方式、匯款時間、金額、匯入
    金融帳戶均詳如附表），旋為該詐騙集團成員提領一空，以
    此方式製造金流斷點並掩飾、隱匿詐欺所得之去向及所在。
    嗣經陳緯權、顏美華察覺有異，報警處理始悉上情。
二、案經案經陳緯權、顏美華分別訴由高雄市政府警察局林園分
    局、臺北市政府警察局松山分局報告報告臺灣橋頭地方檢察
    署偵查聲請簡易判決處刑。
    理  由
壹、程序部分：
　　按被告以外之人於審判外之言詞或書面陳述，屬傳聞證據，
    原則上不得作為證據；惟按被告以外之人於審判外之陳述，
    雖不符刑事訴訟法第159條之1至第159條之4之規定，而經當
    事人於審判程序同意作為證據，法院審酌該言詞陳述或書面
    陳述作成時之情況，認為適當者，亦得為證據，刑事訴訟法
    第159條第1 項、第159條之5第1項分別定有明文。查本判決
    所引用屬於傳聞證據之部分，均已依法踐行調查證據程序，
    且檢察官及被告於本院審理時，均明示同意有證據能力（金
    簡上卷第51頁），基於尊重當事人對於傳聞證據之處分權，
    及證據資料愈豐富愈有助於真實發現之理念，本院審酌該等
    證據作成時情況，並無違法取證之瑕疵，且無顯不可信之情
    形，以之作為證據應屬適當，自均有證據能力。
貳、實體部分：
一、上揭犯罪事實，業據被告劉佩誼於本院審理時坦承不諱（見
    金簡上字卷第49頁至第51頁、第77頁至第79頁），核與告訴
    人陳緯權、顏美華於警詢時指述情節相符，並有華南商業銀
    行股份有限公司110 年6 月25日營清字第1100019226號函暨
    帳號000000000000號開戶基本資料、交易明細、存款事故狀
    況查詢、存摺掛失止付申請書、辦理存摺掛失、印鑑變更、
    查詢密碼檢核表、存摺補（換）領書及存戶印鑑更換（含掛
    失）申請書（影警一卷第28頁至第59頁）及附表各編號「證
    據出處」欄所示非供述證據附卷可稽，足認被告上開任意性
    自白與事實相符，應堪採信。從而，本案事證明確，被告上
    開犯行洵堪認定，自應依法論科。
二、論罪科刑及撤銷改判理由
　㈠按特定犯罪之正犯實行特定犯罪後，為掩飾、隱匿其犯罪所
    得財物之去向及所在，而令被害人將款項轉入其所持有、使
    用之他人金融帳戶，並由該特定犯罪正犯前往提領其犯罪所
    得款項得手，因已被提領而造成金流斷點，該當掩飾、隱匿
    之要件，該特定犯罪正犯自成立一般洗錢罪之正犯。又提供
    金融帳戶者主觀上如認識該帳戶可能作為對方收受、提領特
    定犯罪所得使用，對方提領後會產生遮斷金流以逃避國家追
    訴、處罰之效果，仍基於幫助之犯意，而提供該帳戶之提款
    卡及密碼，以利洗錢實行，仍可成立一般洗錢罪之幫助犯（
    最高法院刑事大法庭108 年度台上大字第3101號裁定可資參
    照）。本件被告提供上開帳戶等資料供詐騙集團成員使用後
    ，該詐騙集團即向附表所示告訴人等施用詐術，進而為掩飾
    、隱匿其犯罪所得財物之所在、去向，令該等告訴人將受騙
    款項分別匯入被告上開帳戶內，隨即提領一空，該犯罪所得
    即因該匯入、提領等行為形成金流斷點，致使檢、警單位事
    後難以查知其去向，該集團成員上開所為自該當掩飾、隱匿
    詐欺犯罪所得財物之洗錢行為。而依被告之智識經驗，對該
    詐騙集團成員持有其上開帳戶等資料可任意轉匯帳戶內款項
    等情應知之甚詳，當可預見詐騙集團成員一旦轉匯其帳戶內
    款項即可製造金流斷點，後續不易查明贓款流向，因而產生
    掩飾、隱匿詐欺犯罪所得去向以逃避國家追訴、處罰之效果
    ，其竟率爾提供上開帳戶等資料，顯係容任該詐騙集團以其
    帳戶從事洗錢，而加以提供助力，主觀上有幫助洗錢之不確
    定故意甚明。
　㈡刑法上之幫助犯，係對於犯罪與正犯有共同之認識，而以幫
    助之意思，對於正犯資以助力，未參與實施犯罪構成要件之
    行為者而言（最高法院88年度台上字第1270號判決意旨參照
    ）。查被告將上開帳戶資料，交由詐騙集團成員用以作為收
    受詐欺所得財物及洗錢之犯罪工具，過程中並無證據證明被
    告有直接參與詐欺取財及洗錢之構成要件行為，充其量僅足
    認定係詐欺取財及一般洗錢罪構成要件以外之幫助行為，尚
    難遽認與實行詐欺取財及洗錢之詐騙集團成員間有犯意聯絡
    ，自應認被告之行為僅止於幫助詐欺取財及幫助一般洗錢之
    犯意，而為詐欺取財罪及一般洗錢構成要件以外之行為。是
    核被告所為，係犯刑法第30條第1項、第339條第1項幫助詐
    欺取財罪，及刑法第30條第1項、洗錢防制法第14條第1項幫
    助一般洗錢罪。被告以一提供上開帳戶之行為，幫助詐騙集
    團詐騙告訴人陳緯權、顏美華，係幫助犯之同種想像競合，
    又該行為同時觸犯上開2罪，為幫助犯之異種想像競合，應
    依刑法第55條規定，從一重以幫助一般洗錢罪處斷。
　㈢被告以幫助之意思，參與一般洗錢罪構成要件以外之行為，
    為幫助犯，爰依刑法第30條第2 項規定，按正犯之刑減輕之
    。又被告於本院審理時已自白洗錢犯罪，已認定如上，爰再
    依洗錢防制法第16條第2項規定減輕其刑，並依法遞減其刑
    。
　㈣撤銷改判理由：
　　原審判決認被告犯幫助詐欺取財罪之罪證明確，並予論罪科
    刑，固非無見。惟被告提供上開帳戶資料供本案犯罪集團用
    以進行詐騙，於告訴人受騙匯款後，該集團進而提領帳戶內
    之款項，產生隱匿詐欺此特定犯罪所得去向之效果，已該當
    刑法第30條第1 項、洗錢防制法第14條第1 項之幫助洗錢罪
    業如前述，原判決未審酌上情，而未論以幫助一般洗錢罪，
    其適用法則有所不當，檢察官持此提起上訴，其上訴即有理
    由，原判決有上開可議之處，屬無可維持，自應由本院予以
    撤銷改判。
　㈤爰以行為人之責任為基礎，審酌被告係智識健全之成年人，
    在邇來政府及大眾媒體廣為宣導反詐騙觀念下，理應對現今
    詐欺案件層出不窮情況有所認知，卻仍不顧帳戶可能淪為他
    人犯罪工具，恣意將其帳戶提供予詐騙集團成員使用，破壞
    社會治安及金融秩序，助長犯罪歪風，造成司法單位難以追
    緝犯罪集團幕後成員真實身分，並增加被害人求償障礙，所
    為實非可取；復考量本案被害人數共計2人、被害總金額共
    計23萬元之法益侵害程度，暨被告雖坦承犯行，但迄今未與
    告訴人等達成和解之犯後態度；兼衡被告自陳高中肄業之教
    育程度，現擔任滷味店店員，月收入約1 萬多元，與阿公、
    阿嬤、媽媽、兄弟姊妹及需賴其扶養照顧之5 歲女兒同住等
    一切情狀（金簡上卷第78頁），量處如主文第2段所示之刑
    ，並就罰金刑部分諭知易服勞役之折算標準。
據上論斷，應依刑事訴訟法第455條之1第1項、第3項、第369條
第1項前段、第364條、第299條第1項前段，判決如主文。
本案經檢察官黃淑妤聲請簡易判決，檢察官黃碧玉到庭執行職務
。　　
中　　華　　民　　國　　111 　年　　11　　月　　24　　日
                  刑事第一庭    審判長法　官  楊智守
　　　　　　　　　                    法  官  簡祥紋
　　　　　　　　　                    法  官  陳狄建
以上正本證明與原本無異。
不得上訴。
中　　華　　民　　國　　111 　年　　11　　月　　24　　日
　　　　　　　　　　　　　　　　　　　書記官  吳雅琪
附錄本案論罪科刑法條：
中華民國刑法第339條
（普通詐欺罪）
意圖為自己或第三人不法之所有，以詐術使人將本人或第三人之
物交付者，處 5 年以下有期徒刑、拘役或科或併科 50 萬元以
下罰金。
以前項方法得財產上不法之利益或使第三人得之者，亦同。
前二項之未遂犯罰之。

洗錢防制法第2條
本法所稱洗錢，指下列行為：
一、意圖掩飾或隱匿特定犯罪所得來源，或使他人逃避刑事追訴
    ，而移轉或變更特定犯罪所得。
二、掩飾或隱匿特定犯罪所得之本質、來源、去向、所在、所有
    權、處分權或其他權益者。三、收受、持有或使用他人之特
    定犯罪所得。

洗錢防制法第14條
有第二條各款所列洗錢行為者，處 7 年以下有期徒刑，併科新
臺幣 5 百萬元以下罰金。
前項之未遂犯罰之。
前二項情形，不得科以超過其特定犯罪所定最重本刑之刑。

中華民國刑法第30條
（幫助犯及其處罰）
幫助他人實行犯罪行為者，為幫助犯。雖他人不知幫助之情者，
亦同。
幫助犯之處罰，得按正犯之刑減輕之。
附表：
編號 告訴人 詐騙方式 匯款時間 匯款金額 (新臺幣) 證據出處 1 陳緯權 詐騙集團某成員先與陳緯權結識後，即向陳緯權佯稱：投資YTP數位平台可以獲利云云，致陳緯權陷於錯誤，依指示匯款。 110年5月3日15時35分許 10萬元 ①內政部警政署反詐騙諮詢專線紀錄表（影警一卷第70-71頁） ②臺中市政府警察局第四分局大墩派出所受理詐騙帳戶通報警示簡便格式表（影警一卷第74頁） ③臺中市政府警察局第四分局大墩派出所金融機構聯防機制通報單（影警一卷第75頁）    110年5月3日15時36分許 3萬元  2 顏美華 詐騙集團某成員以通訊軟體LINE認識顏美華後，即向顏美華訛稱：投資虛擬貨幣可以賺錢云云，致顏美華陷於錯誤，依指示匯款。 110年5月3日12時53分許 5萬元 ①桃園市政府警察局平鎮分局宋屋派出所受（處）理案件證明單（影警二卷第21頁） ②桃園市政府警察局平鎮分局宋屋派出所受理各類案件紀錄表（影警二卷第22頁） ③內政部警政署反詐騙諮詢專線紀錄表（影警二卷第23-24頁） ④永豐銀行帳號00000000000000號交易明細（影警二卷第25頁） ⑤對話紀錄翻拍照片（影警二卷第26頁） ⑥YPT旅遊生態幣認購合約（影警二卷第26-27頁）    110年5月3日12時55分許 5萬元